臺灣臺中地方法院刑事判決　　　　　　 96年度交訴字第169號
公　訴　人　臺灣臺中地方法院檢察署檢察官
被　　　告　甲○○
上列被告因公共危險等案件，經檢察官提起公訴（96年度偵字第
7399號），本院判決如下：
    主    文
甲○○駕駛動力交通工具肇事，致人傷害而逃逸，處有期徒刑捌
月。減為有期徒刑肆月，如易科罰金，以新台幣壹仟元折算壹日
。
被訴過失傷害部分，公訴不受理。
    事    實
一、甲○○於民國96年1月8日，駕駛車號6580─NR號自用小客車
    ，沿臺中巿西屯區○○路由北向南方向行使，於同日中午12
    時許，行經臺中巿西屯區○○路3段111號前欲往右變換車道
    路邊停車時，本應注意變換車道時，應讓直行車先行，並注
    意安全距離，而依當時之氣候為晴、光線為日間自然光線、
    視距良好，並無不能注意之情事，竟冒然往右方變換車道，
    致其駕駛之自小客車右側車身與同向行駛於右側由乙○○騎
    乘之車號SQY─743號輕型機車發生碰撞，乙○○因而人車倒
    地，受有左側膝部疼痛等傷害（過失傷害部分業經撤回告訴
    ，詳後述）。詎甲○○於車禍肇事致人受傷後，僅下車將乙
    ○○及其機車扶起，並未聯絡救護車前來施予救援，亦未報
    警處理，反基於肇事逃逸之犯意，逕自駕駛上開自小客車逃
    離現場。因乙○○趁機記下肇事車輛車號，方為警循線查獲
    。
二、案經乙○○訴由台中市警察局第六分局移送台灣台中地方法
    院檢察署檢察官偵查起訴。
    理    由
壹、有罪部分：
一、按被告以外之人（包括證人、鑑定人、告訴人、被害人及共
    同被告等）於審判外之陳述雖不符刑事訴訟法第159條之1至
    之4等4條之規定，而經當事人於審判程序同意作為證據，法
    院審酌該言詞陳述或書面陳述作成時之情況，認為適當者，
    亦得為證據；又當事人、代理人或辯護人於法院調查證據時
    ，知有刑事訴訟法第159條第1項不得為證據之情形，而未於
    言詞辯論終結前聲明異議者，視為有前項之同意，同法第15
    9條之5定有明文。本件證人即被害人乙○○之警詢及偵訊筆
    錄、證人林武雄之偵訊筆錄、台中農民總醫院診斷證明書、
    車籍資料查詢畫面、道路交通事故現場圖、道路交通事故調
    查報告表、台灣省台中市區車輛行車事故鑑定委員會鑑定報
    告等，均係被告以外之人審判外之陳述及書面陳述，經本院
    審理時予以提示並告以要旨，且經檢察官及被告表示意見，
    當事人均已知悉上述傳聞性質，而均未於言詞辯論終結前對
    該證人審判外之陳述及書面陳述之證據能力表示異議，依上
    開規定，已擬制同意上開證據均有證據能力；本院復審酌上
    開證據作成時，並無不當取得或瑕疵之情形，認以之作為本
    案之證據亦屬適當，是上開證據依刑事訴訟法第159條之5規
    定，均有證據能力。
二、訊據被告甲○○固坦承於上揭時、地，駕駛自小客車與證人
    即告訴人乙○○發生車禍事故，致使乙○○受傷，未在事故
    現場施予救助即行離去，然否認有何肇事逃逸之犯行，辯稱
    ：當天擦撞後，有下車將被害人扶起，也有給被害人一張名
    片，是被害人告訴我說她會跟我聯絡，也同意我先離開後，
    我才離開的云云。經查：
（一）證人乙○○於本院結證稱：「我於文心路風尚咖啡館前發
      生車禍，被告開車撞到我，他有下車，我被機車壓到，他
      有幫我將機車扶起來，我告訴他說我的腳在流血，他聽完
      後就上車，我以為他是要將車停好，結果他將車駛離。過
      失傷害部分，他已經與我和解。我有記下被告的車牌號碼
      ，另路旁的人也有幫我記下車牌號碼，我才告訴警察被告
      的車子號碼。我並沒有被告的名片，被告說他在警察局有
      拿名片出來，但我並沒有拿到，是我自己報警，沒有叫救
      護車... 被告將我扶起時，我有將褲子掀起來給他看傷口
      。被告沒有問我需要不需要叫救護車，也沒有告訴被告說
      不要緊、沒有關係，不用看醫生，我只有告訴被告說我的
      腳在流血」等語，核與證人即通知被告至警局製作筆錄之
      員警富大地證述之「由被害人提供車號，查到登記車主姓
      名及車主的電話，再以電話通知被害到案說明，被害人除
      提供車號外，並無提供其他嫌疑人之資料供查證」等情相
      符（見本院卷第53-54頁），查證人乙○○業於96年6月21
      日就本件車禍事故與被告達成和解，並於同年7月11日具
      狀向本院就過失傷害部分撤回告訴，有和解書及撤回告訴
      狀在卷可參（見本院卷第11-14頁），證人乙○○並無故
      意誣指被告之必要，且衡諸常情，若被告果有於下車察看
      之際，交付個人名片1張予證人乙○○，證人乙○○於報
      警追查犯罪嫌疑人之際，豈有不將可供查證被告個人資料
      之名片交予承辦員警之理，然本件員警係透過證人乙○○
      所提供之車牌號碼查詢車籍資料後，始循線查獲被告，顯
      見被告上開辯解，應屬卸責之詞，與事實不符，難以採信
      。
（二）證人丁○○固於本案證稱「當天在被告車上，事故發生後
      ，被告有下車察看攙扶被害人，且拿1張類似名片的東西
      給被害人」等語（見本院卷第39-42頁），然被告於警詢
      時自承「車上只有1人」等語（見警卷第3頁），證人乙○
      ○亦證稱「當時擦撞發生在白天，我看被告車子看得很清
      楚，我從車窗看進去，車內並無其他人，只有被告1人駕
      車而以」等語（見本院卷第36頁），則證人丁○○於案發
      當日是否確實在上開肇事之自小客車內，猶有可疑；再者
      ，刑法第185條之4駕駛動力交通工具逃逸罪，其立法理由
      乃「為維護交通安全，加強救護，減少被害人之死傷，促
      使駕駛人於肇事後，能使被害人即時救護，特增設本條」
      ，立法者認駕駛人駕車肇事後，倘能將被害人即時救護，
      或留在現場處理，避免後車再次撞擊傷者，均可減輕或避
      免被害人之傷亡，此攸關社會大眾生命、身體之安全，因
      而將駕車肇事逃逸行為，明文規定為犯罪行為加以處罰。
      本條既是在防止逃逸行為所產生之抽象危險，因此所謂「
      逃逸」，應非指行為人有積極「逃亡、隱匿」等阻礙犯罪
      偵查行為，而係指行為人不留在肇事現場為即時救護、避
      免後車再度撞擊或協助相關人員迅速處理事故而離去之行
      為，蓋此一離去行為可能使因肇事所發生之損害有再度擴
      大之危險（最高法院95年度台上字第2193號判決意旨參照
      ）。本件被告於下車察看之際，已明知證人乙○○因車禍
      事故受有傷害，雖下車察看，卻未通知救護車採取救護或
      其他必要措施，並向警察機關報告或留下聯絡電話、地址
      ，即逕行離開肇事現場，遺留受傷之證人乙○○獨自一人
      在場，不論其是否有交付名片1張予乙○○，業已產生擴
      大乙○○傷害之危險（蓋縱使有交付名片，也僅有利於事
      後商討賠償之進行，對於傷者現場之救護，並無實際助益
      ），且其嗣後係因警察依據證人乙○○所抄錄之車牌方循
      線查獲，被告有肇事逃逸之犯行已甚灼然。而證人乙○○
      因本件車禍事故受有左膝前側擦傷之傷害，亦有行政院國
      軍退除役官兵輔導委員會台中榮民總醫院診斷證明書1紙
      及事故現場照片9張在卷可稽，本件肇事逃逸之事證已徵
      明確，被告犯行洵堪認定。
三、核被告甲○○所為，係犯刑法第185條之4之駕車肇事致人傷
    害逃逸罪。爰審酌被告肇事後，未及時對證人乙○○救護送
    醫，犯後猶一再否認犯行，並無悔意，其惡性非輕，然念及
    其業與被害人乙○○達成和解，賠償損害，尚有解決問題之
    誠意等一切情狀，量處如主文第1項所示之刑。又中華民國
    96年罪犯減刑條例業於96年7月4日公布，於同年月16日生效
    ，本件被告之犯罪時間係在96年4月24日以前，合於減刑條
    件，應依該條例第2條第1項第3款規定減其刑期2分之1，並
    依同條例第9條及刑法第41條第1項之規定諭知易科罰金之折
    算標準。
貳、公訴不受理部分：
一、公訴意旨另認被告所駕駛上開自小客車，變換車道往右靠擬
    路邊停車之際，未讓右側直行車先行，致與告訴人乙○○發
    生碰撞，致乙○○受有上開傷害之行為，係犯刑法第284條
    第1項前段之過失傷害罪等語。
二、按告訴乃論之罪，告訴人於第一審辯論終結前得撤回其告訴
    ，又告訴經撤回者，應諭知不受理之判決，並得不經言詞辯
    論為之，刑事訴訟法第238條第1項、第303條第3款、第307
    條，分別定有明文。查本件告訴人乙○○告訴被告犯過失傷
    害案件，公訴人認係犯刑法第284條第一項前段之過失傷害
    罪，依同法第287條前段之規定，須告訴乃論。茲據告訴人
    乙○○於本院第一審辯論終結前，具狀撤回其告訴，有撤回
    告訴狀在卷可參（見本院卷第11頁）依照上開說明，本件過
    失傷害部分爰不經言詞辯論，逕諭知不受理之判決。
據上論斷，應依刑事訴訟法第299條第1項前段、第303條第3款、
第307條，刑法第185條之4、第41條第1項前段，刑法施行法第1
條之1，中華民國96年罪犯減刑條例第2條第1項第3款、第7條、
第9條，判決如主文。
本案經檢察官丙○○到庭執行職務。
中　　華　　民　　國　　96　　年　　9 　　月　　27　　日
                     台灣台中地方法院刑事第二庭
                         審判長法  官  曾佩琦
                               法  官  許金樹
                               法  官  陳姵君
右正本證明與原本無異。
如不服本判決，應於送達後十日內向本院提出上訴狀（應敘述具
體理由並附繕本），上訴於臺灣高等法院臺中分院。
上訴書狀如未敘述理由，應於上訴期間屆滿後20日內補提理由書
於本院。
                                書記官  莊金屏
中　　華　　民　　國　　96　　年　　9 　　月　　27　　日
附錄論罪科刑法條
中華民國刑法第185條之4
駕駛動力交通工具肇事，致人死傷而逃逸者，處6月以上5年以下
有期徒刑。
